【裁判字號】    98,交聲,754
【裁判日期】    980521
【裁判案由】    違反道路交通管理處罰條例聲明異議
【裁判全文】
臺灣臺北地方法院交通事件裁定         98年度交聲字第754號
異  議  人
即受處分人  甲○○
上列受處分人因違反道路交通管理處罰條例案件，對於交通部公
路總局臺北區監理所中華民國98年3 月4 日所為之處分（原處分
案號：北監自裁字裁40-RA0000000號），聲明異議，本院裁定如
下：
    主  文
異議駁回。
    理  由
一、按駕駛人駕駛汽車，應遵守道路交通標誌、標線、號誌之指
    示，道路交通安全規則第90條前段定有明文。如汽車駕駛人
    ，行經有燈光號誌管制之交岔路口闖紅燈者，處新臺幣（下
    同）1800元以上5400元以下罰鍰，道路交通管理處罰條例第
    53條第1 項定有明文；且汽車駕駛人駕駛汽車違反道路交通
    管理處罰條例第53條規定者，除應依該條所規定之罰鍰處罰
    外，並應予記違規點數3 點，道路交通管理處罰條例第63條
    第1 項第3 款亦有規定。
二、本件異議人即受處分人甲○○於民國97年12月17日17時41分
    許，駕駛車號CZ－0878號自用小客車（下稱系爭車輛），行
    經設有燈光號誌管制之基隆市○○○路135 巷口，因未遵守
    道路交通號誌指示而闖紅燈，經基隆市警察局交通警察隊依
    「微電腦闖紅燈自動照相設備」拍攝之採證照片，逕行掣單
    舉發，嗣受處分人於舉發通知單所載應到案日期前提出申訴
    ，經原處分機關函請原舉發單位查覆後，仍認受處分人確有
    前述違規行為，原處分機關乃依道路交通管理處罰條例第53
    條第1 項、第63條第1 項第3 款及違反道路交通管理事件統
    一裁罰基準及處理細則暨裁罰基準表之規定，於98年3 月4
    日裁處受處分人罰鍰2700元，並記違規點數3點。
三、異議意旨略以：(一)該闖紅燈照相逕行舉發之罰單，並未如罰
    單上第6 條載明：於裁決前應給予違規行為人陳述之機會（
    否則列述此條豈不有強行處罰在先，補救陳述在後之實）；
    (二)經原舉發單位調閱違規採證底片，函文所述伊之車輛於圓
    形（黃燈已亮有2.9 秒）紅燈已亮起2.4 秒時未停於停止線
    後方，而車身超越停止線，行車速度每小時33公里，又圓形
    紅燈亮起4.4 秒時，車輛已行駛進入路口範圍內等語，顯示
    警示黃燈與停止紅燈之差僅0.5 秒，遠超過用路駕駛人可反
    應之範圍，又在時速僅33公里之低速下通過感應線圈，顯現
    伊並非蓄意闖紅燈，並強烈建議該路口交通號誌應改為計秒
    顯示之號誌燈，為此聲明不服，請求撤銷原處分云云。
四、經查：
（一）異議人甲○○於前揭時地駕駛系爭車輛行經設有燈光號誌
      管制之基隆市○○○路135 巷口，因未遵守道路交通號誌
      之指示而闖紅燈之違規事實，有現場採證照片2 幀在卷可
      稽。而依該採證照片第一張所示，其上顯示之數據為「Ｒ
      ０２4 」，且照片上清晰可辨當時紅燈已亮起，顯示異議
      人車輛於紅燈號誌亮起後2 點4 秒時，始駛壓過停止線；
      另採證照片第二張顯示數據為「Ｒ０４4 」、「Ｖ= ３３
      」，顯示異議人駕駛之車輛，於號誌轉換紅燈經過4 點4
      秒後，猶以時速33公里之速度繼續行駛，且車頭已超越行
      人穿越道進入交岔路口範圍內，此並有基隆市政府警察局
      98年2 月18日基警交字第0980004270號函復之說明可佐。
      是以異議人所駕駛之系爭車輛行經上開路口時，該路口號
      誌既已顯示為紅燈，異議人猶繼續前行而駛壓過停止線，
      復以時速33公里之速度繼續行駛進入路口範圍，其闖紅燈
      之違規事實極為明確，堪以認定。至該二張採證照片上之
      「１Ｙ２9 」數據，應係指紅燈號誌亮起前，已有2 點9
      秒之黃燈緩衝時間，用以提醒駕駛人注意號誌轉換，本件
      異議人駛壓停止線當時，紅燈既早已亮起（即黃燈號誌熄
      滅後，紅燈號誌亮起時間已達2 點4 秒時），而非正值紅
      、黃號誌燈轉換之際，則異議人上開辯稱警示黃燈與停止
      紅燈之差僅0.5 秒不及反應，又在時速僅33公里之低速下
      通過感應線圈，顯見伊並非蓄意闖紅燈云云，應屬卸責之
      詞，並不足採。
（二）又異議人以舉發單位在開立罰單前，並未如罰單上第6 條
      所載予違規行為人陳述之機會，強行處罰在先云云置辯。
      惟按汽車違反道路交通管理事件，經以科學儀器取得證據
      資料證明其行為違規，當場不能或不宜攔截製單舉發者，
      得逕行舉發之；逕行舉發者，舉發單位應記明車輛牌照號
      碼、車型等可資辨別之資料，查明汽車所有人姓名或名稱
      、住址後，以該汽車所有人為被通知人，製作「舉發違反
      道路交通管理事件通知單」（即俗稱之罰單）舉發送達之
      ，道路交通管理處罰條例第7 條之2 第1 項第7 款、第4
      項定有明文。本件原舉發單位基隆市警察局依現場闖紅燈
      自動照相設備採證照片，以系爭車輛所有人即異議人為被
      通知人，製發「舉發違反道路交通管理事件通知單」送達
      之，依前開規定，其逕行舉發程序自屬合法。而就異議人
      所指「陳述意見」部分，依同條例第9 條第1 項、第8 條
      第2 項規定，其於「接獲違反道路交通管理事件通知單後
      」，不服舉發事實者，應於15日內，向處罰機關陳述意見
      ；處罰機關於裁決前（即本件交通部公路總局臺北區監理
      所製發裁決書前），應給予違規人陳述意見之機會；而本
      件舉發通知單第6 條載明之「本單之處罰於裁決前，應給
      予違規行為人陳述之機會」等語，即為前揭規定之教示記
      載。經查，本件異議人於收受舉發通知單後，已於應到案
      日期前之98年1 月22日向原處分機關即交通部公路總局臺
      北區監理所陳述意見，此有卷附申訴書可稽，嗣異議人猶
      不服查覆結果，原處分機關始於98年3 月4 日製發裁決書
      進行裁罰，則異議人依法享有之陳述意見權，即已獲得確
      保，故其前開所辯云云，容有誤解。
五、綜上所述，本件異議人確有於前揭時地駕駛系爭車輛，行經
    有燈光號誌管制交岔路口闖紅燈之違規行為，原處分機關依
    道路交通管理處罰條例第53條第1 項、第63條第1 項第3 款
    及違反道路交通管理事件統一裁罰基準表之規定，裁處異議
    人罰鍰2700元，並予記違規點數3 點，核無違法或不當之處
    。從而，本件聲明異議為無理由，應予駁回。
據上論斷，應依道路交通案件處理辦法第19條，裁定如主文。
中    華    民    國    98    年    5    月    21     日
                         交通法庭  法  官  吳俊龍
上正本證明與原本無異。
如不服本裁定，應於裁定送達後5日內向本院提出抗告狀。
                                   書記官  劉俊源
中    華    民    國    98    年    5     月    21    日


司法院資訊處製作；財團法人民間司法改革基金會備份。
